【裁判字號】    98,監宣,14
【裁判日期】    990709
【裁判案由】    監護宣告
【裁判全文】
臺灣苗栗地方法院民事裁定              98年度監宣字第14號
聲  請  人  丁○○
相  對  人  戊○○
關係人即相
對人生母    甲○○
上列聲請人聲請對相對人為監護宣告事件，本院裁定如下：
    主  文
宣告相對人戊○○（民國65年5 月21日出生，身分證統一編號：
Ｚ000000000號）為受輔助宣告之人。
選定丁○○（民國41年3 月1 日出生，身分證統一編號：Ｚ00000
0000號）、甲○○（民國43年12月14日出生，身分證統一編號：
Ｚ000000000號）為受輔助宣告之人之共同輔助人。
程序費用新臺幣壹仟元由受輔助宣告之人負擔。
    理  由
一、按對於因精神障礙或其他心智缺陷，致其為意思表示或受意
    思表示，或辨識其意思表示效果之能力，顯有不足者，法院
    得因本人、配偶、四親等內之親屬、最近1 年有同居事實之
    其他親屬、檢察官、主管機關或社會福利機構之聲請，為輔
    助之宣告，民法第15之1 條第1 項定有明文。次按法院對於
    監護之聲請，認為未達民法第14條第1 項之程度，而有輔助
    宣告之原因者，得依聲請或依職權以裁定為輔助之宣告，民
    事訴訟法第624 之3 條第1 項亦有明文規定。
二、本件聲請意旨略以：聲請人為相對人之父，相對人自18歲時
    起即罹患精神疾病，雖經多家醫院診治，仍不見起色，常有
    干擾、躁動、誇大妄想等症狀，已達不能正常為意思表示之
    程度，為此請求宣告相對人為受監護宣告之人等語，並提出
    戶籍謄本、診斷證明書3 份等件為證。本院於民國99年2 月
    10日會同聲請人、鑑定人即大千綜合醫院何仁琦醫師對相對
    人實施鑑定，並在鑑定人前訊問相對人；相對人雖意識清楚
    ，且對於法官及鑑定人所詢之問題對答如流，惟關於家中電
    話號碼之問題仍無法正確回答，且其自陳：有看到鬼、身價
    有80億等語，亦明顯有不合常理及誇大不實之情形，鑑定人
    並當場表示：相對人為躁症，病發時判斷力會減弱等語，有
    勘驗筆錄在卷可稽。又經鑑定人鑑定結果：相對人因精神疾
    病影響，出現情緒激動起伏不定、衝動控制差、言談怪異、
    邏輯思考能力不佳、行為幼稚，並有視幻覺看到鬼，被害妄
    想，話量多，誇大妄想，因持續有注意力易不集中，會談持
    續度差，認知功能差，思考鬆散，現實感不佳，判斷力受損
    ，符合精神分裂症之特徵，故診斷為精神分裂症；整體而言
    ，在精神分裂症影響下，相對人之辨別行為是非及依辨別而
    為行為之能力差，目前之精神狀態已達精神耗弱，無法妥善
    處理自己事務之程度，未來改善之機會不高，符合輔助宣告
    之標準等語，此有大千綜合醫院南勢分院精神鑑定報告書1
    份在卷可稽。從而，自堪認相對人尚非完全不能為意思表示
    ，亦非不能辨識其意思表示之效果，未達應受監護宣告之程
    度，然其辨識能力仍顯有不足，故聲請人聲請監護宣告，雖
    屬無據，惟相對人仍有受輔助宣告之必要，爰依職權宣告相
    對人為受輔助宣告之人。
三、次按受輔助宣告之人，應置輔助人；法院為輔助之宣告時，
    應依職權就配偶、四親等內之親屬、最近一年有同居事實之
    其他親屬、主管機關、社會福利機構或其他適當之人選定一
    人或數人為輔助人；法院為前項選定及指定前，得命主管機
    關或社會福利機構進行訪視，提出調查報告及建議；輔助之
    聲請人或利害關係人亦得提出相關資料或證據，供法院斟酌
    。法院選定輔助人時，應依受輔助宣告之人之最佳利益，優
    先考量受輔助宣告之人之意見，審酌一切情狀，並注意下列
    事項：一、受輔助宣告之人之身心狀態與生活及其財產狀況
    。二、受輔助宣告之人與其配偶、子女或其他共同生活之人
    間之情感狀況。三、輔助人之職業、經歷、意見及其與受輔
    助宣告之人之利害關係。四、法人為輔助人時，其事業之種
    類與內容，法人及其代表人與受輔助宣告之人之利害關係，
    民法第1113條之1 第1 項、第1113條之1 第2 項準用同法第
    1111條、第1111條之1 定有明文。又按輔助宣告之裁定，應
    同時選定輔助人，並附理由，民事訴訟法第624 條之1 第3
    項準用同法第604 條第1 項亦有明文規定。本件聲請人丁○
    ○為相對人之生父，關係人甲○○為相對人之生母，其2 人
    業已離婚多年，於本院訊問時，丁○○、甲○○表達高度監
    護相對人之意願，且均各自堅持由己方單獨擔任相對人之監
    護人，而相對人經本院依職權查詢結果，其名下有12筆不動
    產及1 筆投資，其公告或核定價值已近1,300 萬元，而其此
    等不動產於97年度之租賃所得高達975,000 元，此有稅務電
    子閘門資料可稽。而聲請人與關係人甲○○於本院訊問時，
    彼此深懷疑慮，惟恐對方將為自己之私利而處分相對人名下
    之財產，為此而互不讓步，堅持己見。另本院囑託苗栗縣政
    府對聲請人訪視，其及現任配偶亦表示相同之疑慮，此有該
    府99年2 月22日府社障字第0990029938號函檢附之訪視調查
    報告1 份在卷可稽。另聲請人目前因經營之木雕店生意狀況
    並非良好、其因生意週轉尚積欠銀行貸款1 千萬元，1 個月
    應支付銀行本息11萬元、其本身亦有精神方面之疾病，惟因
    持續治療，故生活與正常人一樣等情，亦據聲請人於99年5
    月10日調查時陳述在卷。另相對人先前曾在關係人甲○○經
    營之安養院任職，關係人甲○○之理財能力較強，聲請人之
    理財能力較差等情，亦據相對人之弟妹乙○○、丙○○於上
    開期日陳述在卷。爰審酌上情，並參考丁○○、甲○○各自
    所陳之財務狀況、工作情形，及相對人之弟妹乙○○、丙○
    ○之意見，認由相對人之生父母，即聲請人、關係人甲○○
    共同擔任相對人之輔助人，當能避免因一方之立場或觀點有
    所偏狹，未能周全顧及相對人整體利益，致損害相對人權益
    之缺失，亦課予聲請人、關係人甲○○應共同為相對人之最
    大利益處理其事務之義務，期能共同善盡保護相對人權益之
    責任。爰依前揭規定，選定聲請人、關係人甲○○為相對人
    之共同輔助人。
四、依民事訴訟法第624 之1 條第3 項、第608 條第1 項，裁定
    如主文。
中    華    民    國    99    年    7     月    9     日
                  家事法庭   法  官  潘進順
以上正本係照原本作成。
如不服本裁定關於選定輔助人部分，應於送達後十日內向本院提
出抗告狀，並繳納抗告費新臺幣壹仟元；其餘關於宣告輔助之部
分，不得抗告。
                             書記官  劉文倩
中    華    民    國    99    年    7     月    9     日

司法院資訊處製作；財團法人民間司法改革基金會備份。
